臺灣士林地方法院民事簡易判決
111年度士簡字第1198號
原      告  廖依偉
訴訟代理人  廖依翔
被      告  王鼎建設企業股份有限公司


法定代理人  陳建宏
訴訟代理人  張智傑
上列當事人間請求返還定金事件，本院於民國111年9月20日言詞
辯論終結，判決如下：
    主  文
原告之訴及假執行之聲請均駁回。
訴訟費用新臺幣貳仟壹佰元由原告負擔。
原告之假執行聲請駁回。
    事實及理由要領
一、原告起訴主張：原告於民國111年4月4日，於bali新世界代
    銷中心購買被告所建築之門牌號碼為新北市○○區○○路0段000
    ○00號2樓之房屋及地下2層編號第155號之車位（以下合稱系
    爭不動產），並於當日支付新臺幣（下同）10萬元定金，代
    銷人員遂給予購屋證明單、房屋合約、土地合約、室裝同意
    書、確認書等資料，讓原告帶回審閱；嗣後，原告於111年5
    月9日匯款簽約金147萬予被告，並約定於當日13時許簽訂購
    屋契約，於簽約現場，原告詢問代銷人員系爭不動產之保固
    條款及適用情形，被告聽聞後，則要求原告立即前往看屋，
    在原告看屋後確認沒問題，要與被告簽約時，被告卻又要求
    原告回去等候通知，並於111年5月10日19時18分許通知原告
    ，將不與原告締結購屋契約，原告表示被告需將定金10萬元
    加倍退還，但被告不願意，遂提起本件訴訟等語，並聲明：
    1.被告應給付原告20萬元；2.原告願供擔保請准宣告假執行
    。
二、被告答辯略以：原告至bali新世界代銷中心表示有意願購買
    系爭不動產後，並將系爭不動產之契約等資料帶回審閱，此
    時兩造並未締結任何契約或契約的預約，否則審閱期即不具
    作用，原告所支付之定金，僅係預付性質，且並非由被告保
    管，不具有民法所謂定金性質，而購屋證明書更僅係原告有
    意願購買之要約，原告更於111年5月9日對於購入系爭不動
    產有新主張（即不同意現況交屋），顯係以新要約取代111
    年4月4日之舊要約（即同意現況交屋），而被告對於此要約
    則為拒絕之意思表示，因此兩造間並無任何契約存在，此外
    被告是在簽約日才會收取款向，因此被告從未收取原告給付
    之定金10萬元，原告之主張並無理由等語，並聲明：1.請求
    駁回原告之訴；2.如受不利判決，被告願供擔保請准宣告免
    為假執行。
三、法院得心證的理由：
　㈠按定金，除當事人另有訂定外，適用左列之規定：三、契約
    因可歸責於受定金當事人之事由，致不能履行時，該當事人
    應加倍返還其所受之定金，民法第249條第3款訂有明文，然
    此規定以契約因可歸責於受定金當事人之事由，致不能履行
    時，始得為之，此觀該條款之規定自明。就111年5月9日簽
    約經過，原告主張：當天詢問合約中保固條款，如交屋後發
    現梁柱或地磚有空谷現象是否會保固，銷售經理卻告知現在
    立即到現場看屋有何狀況，不然不要簽約，逼著我們到現場
    看屋才可簽約，我們花了40分鐘看屋，看完屋我們說好了沒
    問題，被告代表人卻叫銷售理經先不要簽約，要回公司開會
    決定要不要賣我們，後來被告人員於111年5月10日就來電告
    知被告不賣了等語（見本院卷第15頁），被告則稱：原告異
    於一班消費者，簽約當天一到銷售中心就喊如梁柱、地磚日
    後有空骨、空谷現象，即發存證信函要求修繕，如未符合其
    要求即提告等詞，因為我們希望消費者可以接受房屋現況再
    購買，原告看屋後對於房屋現況有表達意見，與原告之前簽
    購屋證明單同意現況交屋意見顯然不一樣，所以我們無法與
    原告簽約，況兩造並未完全任何契約，僅有原告之要約而已
    等語（見本院卷第48、113-114頁），依兩造上開所述，可
    知111年5月9日之所以未完成簽約，係因原告就梁柱或地磚
    瑕疵之處理另有意見表達，經看屋後，被告經考量種種因素
    後不願與告簽訂書面契約，亦不願出售房屋予原告，則被告
    就房屋之出售並無任何給付不能之情形，實係被告另有考量
    而不願出售，此情形至多屬於給付遲延，自無民法第249條
    第3款之適用。原告依此條款請求被告加倍返還定金，自為
    無理由。
　㈡按主債務人對於上訴人之債務，僅係不為給付，非不能履行
    ，上訴人固不得依民法第249條第3款請求加倍返還定金。惟
    上訴人如與主債務人確已解除契約，則上訴人請求加倍返還
    定金雖屬不當，但法院可不受當事人法律上主張之拘束，應
    適用民法第259條之規定，認主債務人負有返還原付定金，
    回復原狀之義務，最高法院84年台上2660號判決意旨同此見
    解，此為實務上於原告對民法第249條第3款之解讀有所誤認
    ，為求紛爭解決之見解，而賦予法院依職權依民法第259條
    規定命被告返還定金，反之倘若原告亦主張兩造契約並無解
    除契約而仍屬有效，因該筆定金仍具法律上原因，於契約解
    消前，法院應不得依職權適用民法第259條規定命被告返還
    定金。本件被告至多屬給付遲延，而非不能履行，原告不得
    依民法第249條第3款請求加倍返還定金，業如前述，原告於
    本院並陳稱：（問：原告主張本件已構成買賣契約？）已成
    立。（問：此契約原告是否已經撤銷？）沒有撤銷等語（見
    本院卷第112-113頁），依前說明，因原告仍主張兩造存在
    買賣契約，本案又無任何原告已請求被告解除契約之證據，
    本院仍應受原告法律上主張之拘束，而無從依職權適用民法
    第259條認被告應返還原付定金。況原告雖主張已支付10萬
    元定金予被告，然原告所提出之之購屋證明單上亦無被告或
    被告公司職員、委任代銷公司人員之簽收紀錄，有購屋證明
    單在卷可查（見本院卷第19頁），原告又無其他舉證證明被
    告有收受此筆款項，更難為對原告有利之認定。
四、從而，原告請求被告給付20萬元，為無理由，應予駁回。原
    告之訴既經駁回，其假執行之聲請失所附麗，併與駁回，附
    此敘明。
五、訴訟費用負擔之依據：民事訴訟法第78條。依職權確定訴訟
    費用額為2,100元（第一審裁判費），應由原告負擔。
中　　華　　民　　國　 111　　年　　10 　　月　　4　　日
                  士林簡易庭法  官  陳紹瑜 
以上正本係照原本作成。
如不服本判決，應於判決送達後20日內，向本院提出上訴狀並應
記載上訴理由，如於本判決宣示後送達前提起上訴者，應於判決
送達後20日內補提上訴理由書（須附繕本）。             
中　　華　　民　　國　 111　　年　　10 　　月　　4　　日
                            書記官  詹禾翊